臺灣苗栗地方法院民事判決　　　　　　　96年度訴字第339號
原　　　告　甲○○
訴訟代理人　乙○○
被　　　告　丁○○
　　　　　　丙○○
上列當事人間請求清償借款等事件，本院於民國96年12月10日言
詞辯論終結，判決如下：
    主      文
被告丁○○應給付原告新臺幣陸拾萬玖仟參佰捌拾壹元，及自民
國九十六年九月二十一日起至清償日止，按年利率百分之五計算
之利息。
被告丙○○於原告對被告丁○○之財產強制執行無效果時，應給
付原告如主文第一項所示其中新台幣伍拾陸萬零貳佰伍拾伍元，
及自民國九十六年九月二十一日起至清償日止，按年利率百分之
五計算之利息。
原告其餘之訴駁回。
訴訟費用新臺幣陸仟柒佰貳拾元由被告丁○○負擔十分之五、被
告丙○○負擔十分之四，餘由原告負擔。
本判決於原告以新臺幣貳拾萬肆仟元供擔保後，得假執行。
    事實及理由
壹、程序方面
一、本件被告經合法通知，未於言詞辯論其日到場，核無民事訴
    訟法第386 條各款所列情形，爰依原告之聲請，由其一造辯
    論而為判決。
二、按訴狀送達後，原告不得將原訴變更或追加他訴，但擴張或
    減縮應受判決事項之聲明者，不在此限，民事訴訟法第255
    條第1 項第3 款定有明文。本件原告起訴請求被告丁○○給
    付新臺幣（下同）618,420 元，及自起訴狀繕本送達翌日即
    民國96年9 月21日起至清償日止，按年利率百分之5 計算之
    利息。嗣於本院96年10月8 日言詞辯論期日時，將本金部分
    變更為609,381 元，核屬聲明之減縮，應予准許，合先敘明
    。
貳、實體方面
一、原告起訴主張：
（一）被告丁○○於民國93年8 月13日借用原告名義購得車號
      9H- 8270號自用小客車1 輛（下稱前開車輛），並以原告
      名義將前開車輛設定動產抵押向訴外人裕融企業股份有限
      公司貸款490,000 元，雙方立有契約書（下稱第一份契約
      ），約定前揭貸款之本金及利息由被告丁○○繳清，另車
      輛之牌照稅、燃料費、罰單、肇事責任均由被告丁○○負
      擔。且兩造約明93年9 月30日前被告丁○○應將貸款還清
      並將車輛過戶至被告丁○○名下，若逾期未清償，則原告
      有權將前開車輛予以處理，被告丁○○不得異議，惟屆期
      被告丁○○並未將車輛貸款還清。
（二）被告丁○○另借用原告名義分別向國泰世華銀行股份有限
      公司（以下稱國泰銀行）及統一汽車當舖（以下稱統一當
      舖）借款250,000 元、80,000元，亦均未依約清償。兩造
      為解決被告丁○○借用原告之名購車及借款事宜，遂於95
      年3 月19日另立契約書（下稱第二份契約），除重申前開
      車輛係借用原告名義購得，車輛所生肇事等責任均由被告
      丁○○負責外，另約定被告丁○○應於95年6 月30日前清
      償前開車輛之貸款及統一當舖之借款，並將車輛完成過戶
      至被告丁○○名下；另於同年10月30日前清償前開國泰銀
      行借款，第二份契約並由被告丙○○擔任保證人。惟屆期
      被告丁○○仍未依約履行，前開車輛貸款尚欠359,294 元
      ，遂由原告代為清償。又前開車輛於96年5 月8 日因被告
      丁○○違規停車，經警局通知原告拖回後，另支出修理費
      6,050 元，並繳清95、96年度燃料稅及牌照稅共23,586元
      ，及違規罰鍰19 ,490 元，合計原告共支出408,420 元。
      又原告將前開車輛整修後賣出得款120,000 元，扣除賣得
      價金，被告丁○○就前開車輛貸款、修理費、規費等尚欠
      288,420 元。另國泰銀行、統一當舖2 筆借款，被告丁○
      ○亦未清償，均分別由原告代為清償240,961 元、80,000
      元，是被告丁○○合計積欠原告609,381 元，為此依契約
      之法律關係請求被告丁○○給付原告前開欠款；另被告丙
      ○○為第二份契約之保證人，故請求於原告對被告丁○○
      強制執行無效果時，被告丙○○應負清償之責任，並聲明
      ：如主文第1 、2 項所示，並陳明願供擔保聲請宣告假執
      行。
二、被告經合法通知，未於言詞辯論期日到場，亦未提出書狀作
    何聲明或陳述。
三、查原告主張之前開事實，業據其提出第一份、第二份契約書
    、郵政劃撥儲金存款收據、合作金庫銀行存款憑條、苗栗縣
    稅捐稽徵處95、96年全期使用牌照稅繳款書、95、96年全期
    汽車燃料使用費繳納通知書、新竹市警察局舉發違反道路交
    通管理事件通知單、交通部公路總局新竹區○○○○○道路
    交通管理事件裁決書、內政部警政署國道公路警察局舉發違
    反道路交通管理事件通知單、交通部公路總局自行收納款項
    收據、統一超商股份有限公司代收款專用繳款證明、補繳通
    知單明細、富薪汽車保養廠工作維修單、汽車買賣合約書、
    前開車輛貸款清償證明書、國泰銀行貸款契約書、郵政跨行
    匯款申請書、統一當舖貸款本票及清償證明、違規停車逕行
    舉發標示聯、汽車行照等件為證，被告既未到場爭執，復未
    提出書狀供本院審酌，則自堪信原告之主張為真實。
四、查原告與被告丁○○於第一份契約、第二份契約皆約明前開
    車輛及車輛貸款、國泰銀行、統一當鋪等三筆借款均係被告
    丁○○借用原告之名義為之，借款本息均應由被告丁○○清
    償；另雙方亦於第一份契約約定前開車輛有關之牌照稅、燃
    料費、罰單、均由被告丁○○負責，若被告丁○○未於約定
    期限內繳清借款並將前開車輛回復至被告丁○○名下，則原
    告有權將車輛予以處理，業如前述。從而，原告本於前開契
    約之法律關係請求被告丁○○給付原告代為清償之三筆借款
    分別為車輛貸款359,294 元、國泰銀行240,961 元、統一當
    舖80,000元，另代墊95、96年度燃料費及牌照稅共23,586元
    ，及違規罰鍰19,490元，修理費6,050 元，合計729,381 元
    ，扣除原告將前開車輛出售已得120,000 元，共為609,381
    元，為有理由，應予准許。次按稱保證者，謂當事人約定，
    一方於他方之債務人不履行債務時，由其代負履行責任，民
    法第739 條定有明文。查被告丙○○僅為第二份契約之保證
    人，觀之第二份契約已清楚載明被告丁○○借用原告名義所
    借得之三筆借款及借款金額，並約定被告丁○○應清償前開
    借款之期限，被告丙○○既於第二份契約簽名擔任保證人，
    且約明保證該契約所載債務，則自應於被告丁○○不履行前
    揭債務時，由被告丙○○代負履行責任，是原告就前開代償
    之三筆借款，請求被告丙○○負保證之責任，自屬有據。惟
    查，除前開三筆借款外，有關前開車輛之燃料費、牌照稅、
    罰鍰、汽車修理費及數額，並未於第二份契約再為約明由被
    告丁○○負擔，並由被告丙○○保證；況依原告所提有關前
    揭費用之繳納證明，繳納時間均係在第二份契約訂立之後，
    是堪認為前開車輛95、96年度之牌照稅、燃料費，及罰鍰、
    修理費並不在原告與被告丙○○所約定保證債務之範圍，故
    原告就此部分請求被告丙○○亦負保證人之責，則無理由，
    應予駁回。
五、綜上所述，原告本於契約之法律關係，請求被告丁○○給付
    原告609,381 元，及自起訴狀繕本送達翌日即96年9 月21日
    起至清償日止，按年利率百分之5 計算之法定遲延利息，為
    有理由，應予准許。另本於保證之法律關係，請求被告丙○
    ○在560,255 元（609,381-23,586-19,490-6,050 ＝560,25
    5） 及前述法定遲延利息之範圍內，如對被告丁○○之財產
    強制執行無效果時，由被告丙○○給付，核屬有據，應予准
    許，逾此範圍之請求則無理由，應予駁回。
六、原告陳明願供擔保請准宣告假執行，核無不合，爰酌定相當
    之擔保金額准許之。
七、據上論結，本件原告之訴為一部有理由、一部無理由，依民
    事訴訟法第385 條第1 項、第79條、第85條第1 項後段、第
    390 條第2 項，判決如主文。
中　　華　　民　　國　　96　　年　　12　　月　　24　　日
                  民事庭  法  官  曾明玉
以上正本係照原本作成。
如不服本判決，應於判決送達後20日內，向本院提出上訴狀（須
附繕本）。
                          書記官  黃麗靜
中　　華　　民　　國　　96　　年　　12　　月　　24　　日
